臺灣板橋地方法院交通事件裁定　　　　 96年度交聲字第134號
原處分機關　交通部公路總局臺北區監理所
異　議　人　乙　○
即受處分人
上列異議人因違反道路交通管理處罰條例案件，對於交通部公路
總局臺北區監理所於民國96年1 月22日以北監自裁字第裁40-C00
000000號所為之裁決處分（原舉發案號：臺北線政府警察局中和
分局96年1 月4 日北縣警交字第C00000000 號），聲明異議，本
院裁定如下：
    主  文
異議駁回。
    理  由
一、按汽車駕駛人，行經有燈光號誌管制之交岔路口闖紅燈者，
    處新臺幣（下同）一千八百元以上五千四百元以下罰鍰；汽
    車駕駛人有第五十三條情形者，記違規點數三點，道路交通
    管理處罰條例第53條第1 項、第63條第1 項第3 款分別定有
    明文。
二、原處分意旨略以：異議人即受處分人乙○於民國96年1 月4
    日清晨6 時35分許，駕駛車牌號碼為P8-7855 號自小客車，
    行經有燈光號誌管制之臺北縣中和市○○街與復興路之交岔
    路口（下稱系爭路口）時闖紅燈，經臺北縣政府警察局中和
    分局錦和派出所執勤警員當場以北縣警交字第C00000000 號
    違反道路交通管理事件通知單舉發（下稱舉發通知單），嗣
    異議人依法提出申訴，經交通部公路總局臺北區監理所於96
    年1 月22日以北監自裁字第裁40-C00000000號裁決書裁決，
    裁處異議人罰鍰二千七百元，並記違規點數三點。
三、異議意旨則略以：異議人於上開時間駕車自臺北縣中和市○
    ○街往復興路方向行駛，駛至系爭路口時，因異議人之妻腹
    痛，故於該路口號誌已由綠燈轉為黃燈之際勉強通過，但並
    未闖紅燈，舉發警員當時所站位置係位於系爭路口旁之復興
    路上，無從看到中興街上車道之停止線，因此不可能親眼目
    睹異議人於系爭路口闖紅燈之情形。況警員填製舉發通知單
    多有錯誤，則警員之舉發是否即存有瑕疵，令人懷疑。此外
    ，舉發警員執勤地點係位於消防栓旁，其本身亦違反交通規
    則；而原舉發機關回函要求異議人向管轄地方法院聲明異議
    ，而不先行現場勘查，亦有違行政程序法上之比例原則，爰
    請求撤銷原處分云云。
四、經查：
(一)按交通警員製單舉發違反道路交通處罰條例所列之違規事實
    ，本質上係公務員依法執行職務之行為，如有枉法構陷或為
    不實記載之行為，則需負擔嚴厲之刑事責任，國家並以此擔
    保公務員能忠實執行職務，故其所為當可被推定為真正；反
    之，若謂公務員一切行政行為均需預留證據以證其實，則國
    家行政勢必窒礙難行，效率不彰，當非適論。況於未裝設自
    動感應攝影器材路段，就闖紅燈等一瞬間突發之交通違規行
    為，因無法期待員警於發現後能及時攝影取證，事實上亦僅
    能仰賴舉發員警目視為之，別無其他舉證之可能，如無其他
    證據顯示舉發員警有誤認或故意構陷之情事時，尚難以舉發
    員警無法提出其他證據佐證，即認其所述不可採信，否則未
    裝設自動感應攝影儀器之路段，即陷入駕駛人得任意闖紅燈
    違規之狀態，自非妥適，道路交通管理處罰條例第7 條之2
    第1 項第1 款即規定就闖紅燈之違規行為得以逕行舉發，可
    資參照。
(二)本件違規事實，業經證人即舉發警員甲○○於本院訊問時到
    庭具結證稱：「當時清晨六點多，我在中興街、復興路路口
    舉發違規，當時我看到異議人駕駛自小客車，然後在紅燈的
    時候闖紅燈，那時候號誌確定已經變成紅燈了。（問：當時
    是剛剛變成紅燈還是已經變成紅燈一陣子了？）是已經變成
    紅燈了，因為我們員警都會有一段緩衝的時間，不會說馬上
    變成紅燈就馬上攔停…（問：在取締本件異議人之前，有抓
    到其他違規人嗎？）有，就在同時有攔到一位騎機車闖紅燈
    的。（問：依照你們當時站的位置，可以看到當時中興街往
    你們方向的號誌燈嗎？）可以。」等語（參見本院96年3 月
    9 日訊問筆錄）。異議人於其先前所提「陳述書」、「聲明
    異議狀」及本院訊問時均稱其係因妻子腹痛故決定於燈號由
    綠燈轉為黃燈之際「勉強通過」、「搶黃燈」云云，然按圓
    形黃燈用以警告車輛駕駛人及行人，表示紅色燈號即將顯示
    ，屆時將失去通行路權，道路交通標誌標線號誌設置規則第
    206 條第4 款定有明文，是以交通號誌中之圓形黃燈燈號僅
    有警告之性質，並無強制車輛駕駛人為一定行為之效果，是
    若異議人於將駛入路口時燈號方轉為黃燈，則依正常行駛速
    度，本不及於停止線前減速煞停，衡情於剛變黃燈之情形下
    逕行駛入路口後儘速通過即可，此舉並未違反交通規則，亦
    符合一般人之駕駛習慣。而通常會以「搶」黃燈或異議人另
    稱之「勉強通過」來形容，多係距離路口尚有些許距離，依
    原先速度行駛將不及於轉換紅燈前駛過停止線，惟若加速行
    駛，則有可能於轉換成紅燈前通過停止線進入路口，或至少
    因橫向車道尚未轉換為綠燈、車流尚未進入路口，而有一段
    間隙可供通過路口，故在燈號已轉換為黃燈且有足夠時間、
    距離來得及煞停之情形下，非但未減速煞停，反而加速通過
    ，方以「搶」黃燈之用語形容此種駕駛行為。是在這種搶黃
    燈的情況中，其通過停止線時是否燈號已經轉為紅燈，並不
    一定，駕駛人本身在車內須專心注意前方路口人車狀況，無
    從一面緊盯停止線、一面注視前方號誌，自無法精確判斷通
    過停止線之一瞬間，燈號是否已經轉換為紅燈，反而係在路
    旁執行取締交通違規之警員，方會專心注意車輛是否在燈號
    變換為紅燈後，才通過停止線此種情形，更何況證人甲○○
    於本院訊問時業已明確證稱渠等執行取締交通違規勤務時，
    在燈號變換時會給予一段緩衝時間，舉發當時已經變為紅燈
    了等語。是由上情觀之，應以證人甲○○所述較為可採，是
    本件異議人確有行經有燈光號誌管制之交岔路口闖紅燈之違
    規事實，堪以認定。
(三)異議意旨雖另以舉發通知單上之記載多有錯誤為由，質疑舉
    發警員對違規事實之認定亦有瑕疵云云。惟舉發通知單上關
    於駕駛人之填載，於交付異議人收執前已經更正；而應到案
    處所之記載，係因交通行政法規之修正而多有變動所致，不
    能因此即認舉發警員關於異議人是否闖紅燈此一單純之事實
    亦有誤認之可能。另舉發機關（本案中為中和分局錦和派出
    所）舉發後，依法應移送各該管公路主管機關裁罰，並無逕
    自銷案之權限，是異議人表示舉發機關於其申訴後應至現場
    會勘云云，亦於法無據。此外，警備車於執行任務時，其臨
    時停車及停車地點得不受前二條之限制，道路交通安全規則
    第113 條前段定有明文，故警用車輛於執行任務時，本得停
    放於消防栓旁，是異議人執此認警員係違規舉發，容有誤會
    。
(四)綜上所述，異議人上開所辯，尚非足採，其確有本件闖紅燈
    之違規事實，洵堪認定，據此，原處分機關依道路交通管理
    處罰條例第53第1 項、第63條第1 項第3 款及違反道路交通
    管理事件統一裁罰基準表之規定，裁處異議人罰鍰二千七百
    元，並記違規點數三點，核無不當，本件異議為無理由，應
    予駁回。
五、據上論斷，應依道路交通案件處理辦法第19條，裁定如主文
    。
中　　華　　民　　國　　96　　年　　4 　　月　　30　　日
　　　　　　　　　交通法庭法  官 張紹省
以上正本證明與原本無異。
如不服本裁定應於送達後五日內向本院提出抗告狀。
      　　　　　　　　　　書記官 周雅玲
中　　華　　民　　國　　96　　年　　4 　　月　　30　　日
